【裁判字號】    89,訴,941
【裁判日期】    890718
【裁判案由】    廢棄物清理法
【裁判全文】
臺灣臺中地方法院刑事判決                          八十九年度訴字第九四一號
    公  訴  人  臺灣臺中地方法院檢察署檢察官
    被      告  甲○○○工程企業股份有限公司
    兼右  被告
    代  表  人  乙○○
    被      告  丁○○
    被      告  丙○○
    右  四  人
    選任辯護人  陳惠伶
右列被告因違反廢棄物清理法案件，經檢察官提起公訴（八十九年度偵字第一五四四
、四三一八號），本院判決如左：
    主  文
甲○○○工程企業股份有限公司法人之從業人員因執行業務未依廢棄物清除、處理許
可證或核備文件內容清除、處理廢棄物，科罰金肆萬元。
乙○○未依廢棄物清除、處理許可證或核備文件內容清除、處理廢棄物，處有期徒刑
壹年肆月。緩刑肆年。
丙○○、丁○○共同未依規定領有廢棄物清除、處理許可證或核備文件，從事廢棄物
清除、處理，各處有期徒刑壹年貳月。均緩刑肆年。
    事  實
一、丙○○前曾於民國七十四年間，因妨害自由案件，經臺灣高雄地方法院判處有期
    徒刑四月確定，於七十四年七月二十五日執行完畢（未構成累犯）；丁○○前曾
    於八十年間因違反麻醉藥品管理條例案件，經臺灣高雄地方法院判處有期徒刑五
    月確定，並於八十年七月十五日易科罰金執行完畢（未構成累犯），均猶不知悔
    改。乙○○係甲○○○工程企業股份有限公司（下稱大洋公司）之股東兼執行一
    般性事業廢棄物清除、處理工程業務之人員（乙○○於八十八年十二月間已為該
    公司代表人），明知大洋公司取得之第一、第二類廢棄物清除機構清除許可證上
    列明中間處理或最終處置點為優加綠環境保護工程事業股份有限公司（下稱優加
    綠公司），位於雲林縣莿桐鄉○○村○村路六號之處；又主要清除設備為十五噸
    框式傾卸式附加吊桿之垃圾車，而大洋公司於八十八年九月十一日，以每公噸新
    台幣（下同）四千五百元之代價，擬清除福偉金屬工廠、大昌紙器公司委託處理
    之一般事業廢棄物，惟因該公司自有之載運機具不敷使用，竟未依許可證及核備
    文件之內容規定清除、處理廢棄物，以每車八千元之代價，轉而委託靠行於華威
    交通事業股份有限公司（下稱華威公司）之車主丙○○托運；而丙○○與所雇用
    之司機丁○○二人均未領有廢棄物清除、處理許可證或核備文件，竟基於共同之
    犯意聯絡，由丙○○受理乙○○之委託，以每趟二千元之代價，指派司機丁○○
    駕駛車號ＦＧ－八六三、子車車號ＧＦ－Ｎ五之三十五噸曳引車，載運上開一般
    事業廢棄物從事清除、處理之工作。嗣於八十八年九月十一日上午九時許，丁○○於載運處理廢棄物之途中，在台中縣烏日鄉○○路為警方攔檢查獲，始知悉上
    情。
二、案經台中縣警察局烏日分局報請台灣台中地方法院檢察署檢察官偵查起訴。
    理  由
一、訊據被告乙○○坦承經警查獲當時為大洋公司執行業務股東，並委請靠行於華威
    公司之車主丙○○代為載運處理廢棄物之事實；而被告丙○○亦坦承以每車八千
    元之代價受託載運廢棄物，並僱請司機丁○○載運之事實；另被告丁○○亦坦承
    以每趟二千元之代價受僱於丙○○載運廢棄物之事實，惟均矢口否認有何違法犯
    行，均辯稱：大洋公司之申請書上雖記載主要清除設備為十五噸框式傾卸式附加
    吊桿之垃圾車，然該事項非記載於許可證或核備文件上，且公、民營廢棄物清除
    、處理機構清除廢棄物之車輛機具若有不足，亦應得租用運輸業之車輛運送，故
    大洋公司因自有車輛不敷使用，委託丙○○車輛將事業廢棄物運輸至雲林縣莿桐
    鄉處理場，應無違法之情形云云。經查，被告大洋公司向地方主管機關即臺中縣
    政府申請第一類乙級廢棄物清除許可一案業經核准之情，有臺中縣政府八十八年
    五月二十四日八八府環四字第二七三五六號函可參，而依被告大洋公司提出之第
    一、第二類廢棄物清除機構清除許可申請表所載，其中間處理或最終處置點為優
    加綠公司，又主要清除設備為十五噸框式傾卸式附加吊桿之垃圾車，此有大洋公
    司清除許可申請資料一份附卷可稽，而被告丙○○未領有廢棄物清除、處理許可
    證或核備文件，受託以其所有車號ＦＧ－八六三、子車車號ＧＦ－Ｎ五之三十五
    噸曳引車，載運上開一般事業廢棄物從事清除、處理之工作，並僱請被告丙○○
    載運等情，亦經證人薛源慶於警訊中證述明確，並有地磅記錄單、優加綠公司一
    般事業廢棄物清理記錄遞送四聯單影本、台中縣環境保護局事業廢棄物稽查紀錄
    表影本及現場照片五幀、車籍作業系統查詢認可資料二份附卷可按，被告等人雖
    辯以：公、民營廢棄物清除、處理機構清除廢棄物之車輛機具若有不足，亦應得
    租用運輸業之車輛運送云云，惟經本院向行政院環保署函詢結果稱：「依公民營
    廢棄物清除處理機構管理輔導辦法第二十二條規定，清除、處理機構經營廢棄物
    清除、處理業務，除依本法及相關規定外，並應依審查通過之申請文件內容辦理
    ，不得為未經許可或核備之事項，且應自行清除、處理」、「該公司（即大洋公
    司）之清除許可核備文件經核准清除設備為十五噸框式傾卸式附加吊桿之車輛，
    其改以三十五噸曳引車及委託靠行他人公司之車輛載運廢棄物，依前述規定，該
    公司已明確未依公民營廢棄物清除處理機構管理輔導辦法第二十二條之規定辦理
    ，違反廢棄物清理法第二十二條第二項第四款及第二十八條之規定」，此有行政
    院環境保護署八十九年六月八日（八九）環署廢字第００二八０一六號函在卷可
    憑，是被告大洋公司委託靠行他人公司之丙○○所有三十五噸曳引車輛載運廢棄
    物，而被告丙○○、丁○○未領有廢棄物清除、處理許可證或核備文件，顯然均
    違反廢棄物清理法之規定至明。被告等人所辯，顯係卸責之詞，均無足採。事證
    明確，被告四人犯行均堪認定。
二、核被告乙○○所為，係犯廢棄物清理法第二十二條第二項第四款後段之未依廢棄
    物清除處理許可證或核備文件內容清除處理廢棄物罪；被告丙○○、丁○○係犯
    同法條第二項第四款前段之未依法領有廢棄物清除處理許可證或核備文件從事廢
    棄物清除處理罪；另被告乙○○於行為時為被告大洋公司之執行業務股東，其因
    執行業務而犯廢棄物清理法第二十二條第二項第四款後段之罪，依同法第二十二
    條第四項之規定，對大洋公司亦應科以罰金。被告丙○○、丁○○二人就上開犯
    行，彼此互有犯意聯絡及行為分擔，均為共同正犯。爰審酌被告等人犯罪之動機
    、目的，尚未將廢棄物任意傾倒，並未造成具體危害，及犯罪態度等一切情狀，
    分別量處如主文所示之刑，以資懲儆。末查，被告乙○○未曾受有期徒刑以上刑
    之宣告，而被告丙○○、丁○○前雖分別因妨害自由、違反麻醉藥品管理條例案
    件受有期徒刑以上刑之宣告，此有台灣台中地方法院檢察署刑案資料查註紀錄表
    附卷可稽，惟其二人執行完畢後五年以內未曾受有期徒刑以上刑之宣告，其三人
    經此教訓，當知警惕而無再犯之虞，本院綜核各情，認前開對其三人所宣告之刑
    ，以暫不執行為適當，爰分別併予宣告緩刑四年，以啟自新。
據上論斷，應依刑事訴訟法第二百九十九條第一項前段，廢棄物清理法第二十二條第
二項第四款、第四項，刑法第十一條前段、第二十八條、第七十四條第一款、第二款
，判決如主文。
本案經檢察官陳幸敏到庭執行職務
中      華      民      國      八十九      年      七    月    十八    日
                                    臺灣台中地方法院刑事第四庭
                                        法  官  卓  進  仕
右正本證明與原本無異。
如不服本判決，應於判決送達後十日內向本院提出上訴狀，上訴於臺灣高等法院臺中
分院（須附繕本）。
                                        書記官
中      華      民      國      八十九      年      七    月    十八    日
附錄本判決論罪科刑之法條：
廢棄物清理法第二十二條第二項第四款、第四項：
有左列情形之一者，處一年以上五年以下有期徒刑，得併科一百萬元以下罰金：
四、未依第二十條規定領有廢棄物清除、處理許可證或核備文件，從事廢棄物貯存、
清除、處理，或未依廢棄物清除、處理許可證或核備文件內容貯存、清除、處理廢棄
物者。
法人之負責人、法人或自然人之代理人、受僱人或其他從業人員因執行業務犯第一項
、第二項之罪者，除處罰其行為人外，對該法人或自然人科以罰金。


司法院資訊處製作；財團法人民間司法改革基金會備份。
